【裁判字號】    90,訴,52
【裁判日期】    900329
【裁判案由】    違反藥事法
【裁判全文】
臺灣屏東地方法院刑事判決                              九十年度訴字第五二號
    公  訴  人  臺灣屏東地方法院檢察署檢察官
    被      告  丙○○○
右列被告因違反藥事法案件，經檢察官提起公訴（八十九年度偵字第五八九七號），
本院判決如左：
    主  文
丙○○○連續明知為偽藥，而販賣，處有期徒刑陸月，如易科罰金，以佰元折算壹
日。
    事  實
一、丙○○○係屏東縣潮州鎮○○里○○路三號慶壽堂中藥房負責人，以經營販賣中
    藥材為業，其明知未經衛生主管機關核准之擅自製造之藥品為偽藥，依法不得販
    賣、調劑或轉讓予他人。適有乙○○因其子甲○○有腰痛之症狀，經友人之介紹
    遂委託李梅鳳代為購買治療腰痛之中藥粉，詎丙○○○竟基於販賣偽藥之概括犯
    意，於民國八十九年八月間起，至同年九月十日止，先後二次在其上開中藥房處
    ，以小瓶每瓶新台幣（下同）五百元、大瓶一千元之價格，將內摻有ｐｈｅｎｙ
    ｌｂｕａｚｏｎｅ（解熱止痛劑）西藥成份之「不知名中藥粉」販賣予李梅鳳，
    以供甲○○服用治療腰痛疾病之用，嗣因甲○○服用該「不知名中藥粉」後，產
    生胸部鬱悶與頻尿等副作用，為確定該「不知名中藥粉」是否摻有類固醇等有害
    身體健康藥物成份，以確保長期服用及用藥安全，乃於同年九月十六日持該「不
    知名中藥粉」至高雄市政府衛生局處，請求該衛生局予以檢驗該藥粉成份，經該
    衛生局轉送屏東縣政府衛生局，再由屏東縣衛生局送請行政院衛生署藥物食品檢
    驗局予以檢驗後，發現該「不知名中藥粉」內確含有ｐｈｅｎｙｌｂｕａｚｏｎ
    ｅ之西藥成份，而查得上情。並扣得該「不知名中藥粉」一罐。
二、案經屏東縣政府移送台灣屏東地方法院檢察署檢察官偵查起訴。
    理  由
一、訊據被告丙○○○矢口否認有何販賣偽藥之犯行，辯稱：伊店中以販售飲片為主
    ，也有販售科學中藥之藥粉，均經衛生署檢驗過，伊並未販賣中藥粉給甲○○及
    乙○○等語。
二、經查：(一)證人乙○○於偵查中及本院審理時證稱：甲○○確實有叫伊買藥，伊係
    委託李梅鳳去潮州鎮買藥，但有拿名片給甲○○，告訴甲○○是向慶壽堂買的，
    名片是放在裝藥的塑膠袋裡等語（見八十九年十一月二十四日偵查筆錄及九十年
    二月七日審判筆錄），而證人李梅鳳亦於本院審理中到庭證稱：是伊爬山認識的
    朋友介紹的藥，伊覺得吃了不錯才介紹乙○○買的，乙○○確實有委託伊至潮州
    鎮買藥等語（見九十年二月七日審判筆錄），而依卷附之檢驗申請書及切結書內
    容以觀，當時證人甲○○確係託人向被告丙○○○所經營之慶壽堂中藥房購買前
    開成份不明之中藥粉，且參諸證人乙○○、甲○○二人與被告丙○○○間並不認
    識，而上開不明中藥粉之塑膠罐裝亦無任何標示，證人甲○○何以得知被告在潮
    州鎮經營慶壽堂中藥房？顯係證人甲○○自置於塑膠袋內之慶壽堂名片得知，衡
    情證人乙○○及甲○○應無憑空誣陷被告之理，其等證詞應屬可信。(二)被告所販
    賣予證人甲○○之上開藥粉，經證人甲○○於八十九年九月十六日送高雄市衛生
    局後，轉送屏東縣政府衛生局，再由屏東縣衛生局送請行政院衛生署藥物食品檢
    驗局檢驗結果，檢驗出含有ｐｈｅｎｙｌｂｕａｚｏｎｅ之西藥成份，此有行政
    院衛生署藥物食品檢驗局八十九年十月三日藥檢參字第八九一四七一一號檢驗成
    績書在卷可按，由於該藥粉並未經核准製造，依藥事法第二十條第一款規定，係
    屬偽藥無誤。(三)正常藥品，必有標示效能、用量、用法及製造許可字號，被告丙○○○為屏東縣潮州鎮○○里○○路三號慶壽堂中藥房負責人，平日以從事中藥
    買賣為業，其對此方面應有相當之知識，而所販賣之藥粉，並未有何標示，其成
    份客觀上已有問題，顯可認為係未經許可擅自製造，殆無疑義，而被告既係專門
    職業人員，當知該藥粉係未經許可擅自製造而來，是其所為自屬販賣偽藥無訛。
    此外，並有檢驗申請書、切結書、行政院衛生署藥物食品檢驗局之檢驗成績書各
    一份附卷可稽，及扣案之中藥粉一罐可證。綜上，被告空言否認，顯為卸責之詞
    ，不足採信，本件事證明確，被告犯行應堪認定。
三、核被告丙○○○所為，係犯藥事法第八十三條第一項之販賣偽藥罪。又被告先後
    二次販賣偽藥之行為，時間緊接，所犯罪名相同，顯係出於概括之犯意為，為連
    續犯，應依刑法第五十六條之規定以一罪論，並加重其刑。爰審酌被告品行、犯
    罪動機、手段、販賣偽藥對於服用者身體造成嚴重傷害及其犯後猶不知悔改，仍
    圖飾詞卸責等一切情狀，量處如主文所示之刑，並諭知易科罰金及其折算標準。
    又扣案之中藥粉一罐並非違禁物，且非被告所有，爰不予宣告沒收。
三、末按本件被告係於八十九年八月間，犯藥事法第八十三條第一項之販賣偽藥罪，
    其法定最重本刑為五年以下有期徒刑，依修正前刑法第四十一條規定：犯最重本
    刑為三年以下有期徒刑以下之刑之罪，而受六月以下有期徒刑或拘役之宣告，因
    身體、教育、職業或家庭之關係，執行顯有困難者，得以一元以上三元以下折算
    一日，易科罰金。惟查上開刑法第四十一條，業經立法院修正並經總統於九十年
    一月十日公布，於同月十二日生效，依修正後之刑法第四十一條第一項前段規定
    ：犯最重本刑為五年以下有期徒刑之罪，而受六個月以下有期徒刑或拘役之宣告
    者，得予以宣告易科罰金。另刑法第二條第一項前段之規定：行為後法律有變更
    者，適用裁判時之法律，但裁判前之法律有利於行為人者，適用最有利於行為人
    之法律，係採從新及從輕主義。本件新舊法比較結果，自以新法得易科罰金之規
    定對被告較為有利，故依從新主義，應依刑法第二條第一項前段之規定，適用上
    開修正後之刑法第四十一條第一項前段，依法宣告易科罰金，及易科罰金之折算
    標準，併此敘明。
據上論斷，應依刑事訴訟法第二百九十九條第一項前段，藥事法第八十三條第一項，
刑法第十一條前段、第二條第一項前段、第五十六條、第四十一條第一項前段，罰金
罰鍰提高標準條例第二條，判決如主文。
本案經檢察官陳新君到庭執行職務。
中      華      民      國      九十      年      三    月    二十九    日
                                          臺灣屏東地方法院刑事第三庭
                                              審判長法  官  黃國永
                                                    法  官  陳姵君
                                                    法  官  余德正
右正本證明與原本無異。
對於本判決如有不服應於收受送達後十日內向本院提出上訴書狀上訴於台灣高等法院
高雄分院並按他造當事人之人數附具繕本。
                                                    書記官  曾文玲
中      華      民      國      九十      年      三    月    二十九    日
附錄本判決論罪之法條：
藥事法第八十三條第一項。
明知為偽藥或禁藥，而販賣、供應、調劑、運送、寄藏、牙保、轉讓或意圖販賣而陳
列者，處五年以下有期徒刑，得併科新臺幣十萬元以下罰金。


司法院資訊處製作；財團法人民間司法改革基金會備份。
